---
title: "Trabalho_02_Amostragem"
author: "Carlos Alberto Alves de Meneses,20180003202"
date: "2023-03-12"
output: word_document
---

```{r setup, include=FALSE}
knitr::opts_chunk$set(echo = TRUE)
```

PRÁTICA DA AMOSTRAGEM ALEATÓRIA SIMPLES, SISTEMÁTICA E ESTRATIFICADA EM BANCO DE DADOS.




**Introdução**

Uma amostra perfeita seria como Grandview: uma versão “reduzida” da população, refletindo todas as
características de toda a população. Claro, nenhuma amostra perfeita pode existir para populações complicadas
(mesmo que existisse, não saberíamos que era uma amostra perfeita sem medir toda a população). Mas uma
boa amostra será representativa no sentido de que características de interesse na população podem ser
estimadas a partir da amostra com um grau conhecido de precisão.

Os termos amostra aleatória simples, amostra estratificada, amostra por conglomerado e amostra sistemática são básicos para qualquer discussão sobre pesquisas por amostragem, então vamos análisar um banco de dados utilizando esses tipos de amostras probabilísticas.

**Objetivos**

* Extrair amostras aleatórias simplificada, sistemática e por estratos de tamanho n = 30, do banco de dados *TRAB02*

* Realizar a limpeza do banco excluindo as doenças que não serão utilizadas

* Analisar a variável *Tempoint* em relação a sua média, variância e tamanho populacional


**Amostra aleatória simples**

Uma amostra aleatória simples (SRS) é a forma mais simples de amostra probabilística. Um SRS de tamanho n é considerado quando todo subconjunto possível de n unidades na população tem a mesma chance de ser a amostra. Ao pegar uma amostra aleatória, o investigador está, na verdade, misturando a população antes de pegar n unidades.
 
 **1. Carregando a base de dados**
 
```{r echo=FALSE, message=FALSE,warning=FALSE}
#Carregando a base de dados
library(readxl)
TRAB02 <- read_excel("~/Documents/ESTATISTICA/AMOSTRAGEM_PRO_JOAO/trabalho_01/TRAB02.xlsx")
attach(TRAB02)

```

**Análise exploratória da população**

Como nesse estudo temos acesso a nossa população, então, podemos obter algumas estatísticas da nossa variável *Tempoint* dessa população.

```{r echo=FALSE, message=FALSE,warning=FALSE}
boxplot(TRAB02$Tempoint, main = "População")
t.test(TRAB02$Tempoint)
mean(TRAB02$Tempoint)
var(TRAB02$Tempoint)
sd(TRAB02$Tempoint)
```

A análise nos mostra que a média da variável *Tempoint* na nossa população é $\mu$=15, a variância é $\sigma^{2}$=82 e o desvio padrão é $\sigma$= 9,1.

Agora, iremos extrair amostras dessa população de tamanho n = 30 e realizar as análises para observar qual técnica de amostragem mais se aproxima dos reais valores das estatísticas obtidas da população.

Nota, esse tipo de experimento só é possível porque estamos tendo acesso aos dados de toda a população, porém, na vida real, na maioria das vezes isso não é possível.

**1.2 Extrair amostras aleatória simples do banco de dados de tamanho n =30**

Ao fixarmos uma semente garantimos obter os mesmos resultados em análises futuras.

```{r echo=FALSE, message=FALSE,warning=FALSE}
# Fixa aleatorizacao
set.seed(1) 

# Extrair uma amostra aleatória simples com n = 30
library(TeachingSampling)
trab02 <- TRAB02[sample(nrow(TRAB02), 30), ]
head(trab02) 
#Alternativa
AAS <- S.SI(200,30)
trab02 <- TRAB02[AAS,]
head(trab02) 
#library(sampler)
#trab02 <- rsamp(TRAB02, n=30, over = 0, rep = FALSE)
#trab02
```


**1.3 Manipulando dados com o pacote dplyr**

Usaremos o comando *select()* do pacote *dplyr* para extrai as colunas desejada,*Paciente, Sexo, Escolaridade, Unidade, Idade, Pesoinic, Altura, Peso30, Peso60, Tempoint, Dor1, Dor2, Dor3, Acred1, Acred2, Acred3, Pressao1, Pressao2, Pressao3, Satisfacao* e por útimo *Diabetes* da nossa tabela de dados *trab02* na forma de tabela.

```{r echo=FALSE, message=FALSE,warning=FALSE}
library(magrittr)
library(dplyr)
dados1 <- trab02 %>% 
  dplyr::select(Paciente, Sexo, Escolaridade, Unidade, Idade, Pesoinic, Altura, Peso30, Peso60, Tempoint, Dor1, Dor2, Dor3, Acred1, Acred2, Acred3, Pressao1, Pressao2, Pressao3, Satisfacao, Diabetes)

head(dados1) 
```

**2.Amostragem Aleatória Simples**

Os dados de uma amostra aleatória simples (SRS) podem ser analisadsos usando funções R que são projetadas para dados que podem ser considerados independentes e distribuições de forma idêntica, e um SRS pode ser selecionado usando a função de amostra do R.

```{r echo=FALSE, message=FALSE,warning=FALSE}
#Caregue os pacotes necessários
library(survey)
library(sampling)
library(SDAResources)
```

**2.1 Histograma**

Primeiro, desenhamos um histograma da variável *Tempoint*.

```{r echo=FALSE, message=FALSE,warning=FALSE}
# De  senhando o histograma
hist(dados1$Tempoint,col="blue",xlab="Tempo de internação",
main="Histograma: Tempo de internações")
```

**2.2 Usando fórmulas em SDA**

Funções como t.test calcularão intervalos de confiança sem uma correção de população finita (fpc).

```{r echo=FALSE, message=FALSE,warning=FALSE}
t.test(dados1$Tempoint)
```
Portanto, como p-valor = 0.00000000001081, nós rejeitamos a hipótese nula, logo,a média verdadeira não é igual a zero. Observamos um intervalode confiança de 95% = 14.40718 21.12615 e uma média estimada de 17,77.

Erros padrão e intervalos de confiança que incorporam o fpc podem ser calculados diretamente com as fórmulas.


* **Cálculo da média amostral**

Com relação à $AAS_{s}$, a média amostral

$\bar y = \frac{1}{n}\sum_{i}^{n}Y_{i}$

*é um estimador não viesado da média populacional*.

```{r echo=FALSE, message=FALSE,warning=FALSE}
#Calculo das estatística pela fórmula direta
n <- length(dados1$Tempoint)
ybar <- mean(dados1$Tempoint)
ybar
```
com variância amostral dada por:

$Var[\bar y] = (1 - f)\frac{S^2}{n}$

onde

$f = \frac{n}{N}$

*é um estimador não viesado da variância amostral*.


```{r echo=FALSE, message=FALSE,warning=FALSE}
#Precisamos encontrar uma nova medida que represente melhor a dispersão do conjunto de dados, usando todos os dados desse conjunto.
N=200
desvios <- (dados1$Tempoint - mean(dados1$Tempoint))
#Variância
hatvybar <- sum((desvios)^2)/(N-1)
hatvybar
``` 

e com o desvio padrão dado por:

$s=\sqrt{(1 - f)\frac{S^2}{n}}$


```{r echo=FALSE, message=FALSE,warning=FALSE}
#Cálculo do desvio padrão
seybar <- sqrt(hatvybar)
seybar
```


**Cálculo do intervalo de confiança**

Calculando o intervalo de confiança pela fórmula direta usando a distribuição t


```{r echo=FALSE, message=FALSE,warning=FALSE}
#calcula o intervalo de confiança pela fórmula direta usando a distribuição t 
Mean_CI <- c(ybar - qt(.975, n-1)*seybar, ybar + qt(.975, n-1)*seybar)
names(Mean_CI) <- c("Lim Inf", "Lim Sup")
Mean_CI
```

Para obter estimativas para o total da população, multiplicamos cada um de ybar, seybar e mean_CI por N=200


```{r echo=FALSE, message=FALSE,warning=FALSE}
seybar*200
```

```{r echo=FALSE, message=FALSE,warning=FALSE}
Mean_CI*200
```

Calculando o coeficiente de variação da média.


```{r echo=FALSE, message=FALSE,warning=FALSE}
#Calcula o coeficiente de variação da média
cv <- seybar/ybar
cv
```

**3. Amostragem Aleatória Sistemática-AAS**

Às vezes, a amostragem sistemática é usada como um substituto para a amostragem aleatória simples, quando não existe uma lista da população ou quando a lista está em ordem aproximadamente aleatória. Para obter uma amostra sistemática, escolha um tamanho de amostra n. Se N/n for um número inteiro, seja k = N/ n; caso contrário, seja k o próximo inteiro após N/ n. Em seguida, encontre
um inteiro aleatório R entre 1 e k, que determina a amostra como sendo as unidades numeradas R, R + k, R + 2k, etc. 

Utilizando o mesmo banco de dados *TRAB02* agora para extrair uma amostra aleatória sistemática.

```{r echo=FALSE, message=FALSE,warning=FALSE}
#Carregando o banco de dados
TRAB02
```

Vamos selecionar uma amostra de tamanho n = 30 utilizando o método da amostragem aleatória sistemática.

```{r echo=FALSE, message=FALSE,warning=FALSE}
library(TeachingSampling)
N=nrow(TRAB02)
n=30

#Cálculo

k = round(N/n) 
aasist <-S.SY(N,k)
aasist <- TRAB02[aasist,]
head(aasist) 
```

**3.1 Manipulando dados com o pacote dplyr**

Usaremos o comando *select()* do pacote *dplyr* para extrai as colunas desejada para obter o nosso banco de dados com a amostra aleatória sistemática.

```{r echo=FALSE, message=FALSE,warning=FALSE}
library(magrittr)
library(dplyr)
dados2 <- aasist %>% 
  dplyr::select(Paciente, Sexo, Escolaridade, Unidade, Idade, Pesoinic, Altura, Peso30, Peso60, Tempoint, Dor1, Dor2, Dor3, Acred1, Acred2, Acred3, Pressao1, Pressao2, Pressao3, Satisfacao, Diabetes)

head(dados2) 
```

**3.2 Estatística descritiva com o pacote desctools**

O código a seguir realiza a análise exploratória da variável *Tempoint*, tempo de internação, da nossa amostra aleatória sistemática.


```{r echo=FALSE, message=FALSE,warning=FALSE}
library(DescTools)
#Obtendo estatísticas da base de dados
Desc(dados2$Tempoint, digits = 2, plotit = TRUE)
```

Ao analisarmos a saída do comando, vemos que é apresentado o resumo estatístico da variável *Tempoit* , tempo de internação: temos o número de observações
(29), quantas foram válidas (n = 29), quantas foram perdidas ($N_{as}$= 0), quantas observações únicas (unique = 19 $\ne$n), quantos zeros aparecem ($0_s$=0), o valor da média (mean = 15,34), o intervalo de confiança da média (meanCI = 11,91 e 18,78) indicando que o tempo médio de internação é estimado entre 12 e 19 dias.

Os percentis são apresentados em (.05 = 2,00; .10 = 3,60; ...; .95 = 28,60), são os valores dos percentis 5, 10, 25, 50 (mediana), 75, 90 e 95. As medidas de variabilidade são a amplitude (range = 28,00), o desvio-padrão (sd = 9,02), o coeficiente de variação (vcoef = 0,59), o desvio médio absoluto (mad = 10,38), a amplitude interquartil (IQR = 14,00), o coeficiente de assimetria (skew = -0,07) e o coeficiente de Curtose (kurt= -1,35).

Após as medidas descritivas, uma tabela de frequência se apresenta para as variáveis quantitativas.

**3.3 Estimador HT para o total populacional para Tempoint**

```{r echo=FALSE, message=FALSE,warning=FALSE}
estima <- data.frame(dados2$Tempoint)
E.SY(N,k, estima)
```

**3.4 Análise Descritiva**

Análise do tempo de internação

```{r echo=FALSE, message=FALSE,warning=FALSE}
par(mfrow=c())
boxplot(TRAB02$Tempoint, main = "População")
boxplot(dados1$Tempoint, main = "Amostragem Aleatória Simples")
boxplot(dados2$Tempoint, main = "Amostragem Sistemática")
```

Através dos gráficos boxplots, observa-se que a tempo de internação varia conforme o plano amostral utilizado.

Funções como t.test calcularão intervalos de confiança sem uma correção de população finita (fpc).

```{r echo=FALSE, message=FALSE,warning=FALSE}
t.test(dados2$Tempoint)
```

Portanto, como p-valor = 0.0000000006431, nós rejeitamos a hipótese nula, logo,a média verdadeira não é igual a zero. Observamos um intervalode confiança de 95% = 11,91346 18,77620 e uma média estimada de 15,34483.

**3.5 Cálculos da média e variância amostral e populacional**


* **Cálculo da média amostral**

Com relação à $AAS_{s}$, a média amostral

$\bar y = \frac{1}{n}\sum_{i}^{n}Y_{i}$

*é um estimador não viesado da média populacional*.

```{r echo=FALSE, message=FALSE,warning=FALSE}
#Calculo das estatística pela fórmula direta
n <- length(dados2$Tempoint)
ybar <- mean(dados2$Tempoint)
ybar
```
com variância amostral dada por:

$Var[\bar y] = (1 - f)\frac{S^2}{n}$

onde

$f = \frac{n}{N}$

*é um estimador não viesado da variância amostral*.


```{r echo=FALSE, message=FALSE,warning=FALSE}
N = 200
n = 30
#Cálculo da variância
desvios2 <- (dados2$Tempoint - mean(dados2$Tempoint))
#Variância
hatvybar <- sum((desvios2)^2)/(N-1)
hatvybar
```

e com o desvio padrão dado por:

$s=\sqrt{(1 - f)\frac{S^2}{n}}$


```{r echo=FALSE, message=FALSE,warning=FALSE}
#Cálculo do desvio padrão
seybar <- sqrt(hatvybar)
seybar
```


**Cálculo do intervalo de confiança**

Calculando o intervalo de confiança pela fórmula direta usando a distribuição t


```{r echo=FALSE, message=FALSE,warning=FALSE}
#calcula o intervalo de confiança pela fórmula direta usando a distribuição t 
Mean_CI <- c(ybar - qt(.975, n-1)*seybar, ybar + qt(.975, n-1)*seybar)
names(Mean_CI) <- c("Lim Inf", "Lim Sup")
Mean_CI
```

Para obter estimativas para o total da população, multiplicamos cada um de ybar, seybar e mean_CI por N=200


```{r echo=FALSE, message=FALSE,warning=FALSE}
seybar*200
```

```{r echo=FALSE, message=FALSE,warning=FALSE}
Mean_CI*200
```

Calculando o coeficiente de variação da média.


```{r echo=FALSE, message=FALSE,warning=FALSE}
#Calcula o coeficiente de variação da média
cv <- seybar/ybar
cv
```


**4. Amostragem estratificada**

Nesse tipo de amostragem, uma população heterogênea é estratificada ou dividida em subpopulações ou estratos homogênios,e, em cada estrato, uma amostra é retirada. Desta forma, definimos, inicialmente, o número de estratos e obtemos, assim, o tamanho de cada um deles; para cada estrato, espercificamos quantos elementos serão retirados da subpopulação, podendo ser uma alocação uniforme ou proporcional.

Utilizando o mesmo banco de dados *TRAB02* agora para extrair uma amostra estratificada.

```{r echo=FALSE, message=FALSE,warning=FALSE}
#Carregando o banco de dados
#TRAB02
```

**4.1 Limpeza do banco de dados**

Iremos realizar a limpeza do banco de dados retirando as variáveis que não iremos utilizar.

```{r echo=FALSE, message=FALSE,warning=FALSE}
library(magrittr)
library(dplyr)
dados3 <- TRAB02 %>% 
  dplyr::select(Paciente, Sexo, Escolaridade, Unidade, Idade, Pesoinic, Altura, Peso30, Peso60, Tempoint, Dor1, Dor2, Dor3, Acred1, Acred2, Acred3, Pressao1, Pressao2, Pressao3, Satisfacao, Diabetes)

head(dados3) 
```

```{r echo=FALSE, message=FALSE,warning=FALSE}
N=200
n=30

dados4 <- dados3 %>%
  mutate(strwt=N/n)
head(dados4) 
```


Vamos selecionar uma amostra utilizando o método da amostragem estratificada.


**4.2 Método de Alocação**

```{r echo=FALSE, message=FALSE,warning=FALSE}
#data.frame(dados4) #Carrega o conjunto de dados
head(dados4)
```

```{r echo=FALSE, message=FALSE,warning=FALSE}
names(dados4)#Lista os nomes das variáveis
```
 
 
```{r echo=FALSE, message=FALSE,warning=FALSE}
head(dados4)#Exibe as seis primeiras observações do banco de dados
```

```{r echo=FALSE, message=FALSE,warning=FALSE}
nrow(dados4)#Número de linhas total do BD
```

```{r echo=FALSE, message=FALSE,warning=FALSE}
unique(dados4$Unidade)#Olhando as três unidades
```

```{r echo=FALSE, message=FALSE,warning=FALSE}
table(dados4$Unidade)#Número de unidades por estrato
```

Usaremos as informações sobre as *unidades* para alocar uma amostra estratificada.

Lembrando que pelo questionário temos as unidades assim distribuídas:

1. Mangabeira   2. Bancários  3. Valentina

**4.3 Alocação proporcional**

Com alocação proporcional, os tamanhos de amostra de estrato são proporcionais aos tamanhos de estrato populacional.
Uma alocação proporcional é fácil de calcular no R; simplesmente multiplique $N_{h}$ pelo tamanho de amostra desejado. Nesse trabalho por exemplo, a unidade 2-Bancários tem 103 unidades e a população tem 200 observações. Para uma amostra de tamnaho n = 30, a alocação proporcional selecionará 16 amostra da unidade Bancários, 06 da unidade de Mangabeira e 08 da unidade do Valentina.

```{r echo=FALSE, message=FALSE,warning=FALSE}
n = 30
N = 200
ub = 103
um = 42
uv = 55
es_banc <- (n*ub)/N
es_mang <- (n*um)/N
es_val <- (n*uv)/N
es_banc
es_mang
es_val
```

Os valores em *propalloc* são frações, então arredondamos para os inteiros mais próximos para obter o tamanho da amostra.

```{r echo=FALSE, message=FALSE,warning=FALSE}
popsize <- table(dados4$Unidade)
propalloc <- 30*popsize/sum(popsize)
propalloc
#Arredonda para o inteiro mais próximo
propalloc_int <- round(propalloc)
propalloc_int
#Verifique se os tamnahos de amostra do estrato somam 30
sum(propalloc)
sum(propalloc_int)

```

**4.4 Alocação de Neyman**

Para a alocação de Neyman, nós precisamos fornecer informações adicionais sobre as variações do estrato. Por exemplo, a variação na unidade dos Bancários é duas vezes a variação da unidade do Valentina. Utilizando o vetor *popsize* que foi calculado no código anterior, temos:

```{r echo=FALSE, message=FALSE,warning=FALSE}
stratvar <- c(42, 103, 55)
neymanalloc <- 30*(popsize*sqrt(stratvar))/sum(popsize*sqrt(stratvar))
neymanalloc
```

```{r echo=FALSE, message=FALSE,warning=FALSE}
neymanalloc_int <- round(neymanalloc)
neymanalloc_int
sum(neymanalloc_int)
```

**4.5 Alocação ótima**

A alocação ótima pode ser feita de forma semelhante definindo custos ou custos relativos para amostragem em cada estrato.

```{r echo=FALSE, message=FALSE,warning=FALSE}
relcost <- c(42, 103, 55)
optalloc <- 30*(popsize*sqrt(stratvar/relcost))/sum(popsize*sqrt(stratvar/relcost))
optalloc
optalloc_int <- round(optalloc)
optalloc_int
sum(optalloc_int)
```

**4.6 Usando a função strata do pacote de amostragem**

Uma alternativa é usar estratos de função para selecionar uma amostra aleatória estratificada.

* Ordenando a população por estratos
```{r echo=FALSE, message=FALSE,warning=FALSE}
trab05 <- dados4[order(dados4$Unidade),]
```

Usaremos a função *strata* para selecionar as unidades para a amostra.

```{r echo=FALSE, message=FALSE,warning=FALSE}
library(survey)
library(sampling)
library(SDAResources)
index2 <- strata(trab05,stratanames = c("Unidade"), size = c(42,103,55), method = "srswor")
```

Vejamos o número de unidades selecionados dentro de cada estratos.

```{r echo=FALSE, message=FALSE,warning=FALSE}
table(index2$Unidade)
head(index2)
```

Vamos extrair a cabeça da amostra (strsample2)

```{r echo=FALSE, message=FALSE,warning=FALSE}
strsample2 <- getdata(trab05,index2)
head(strsample2)
```

O dataframe *index2* contém as variáveis do estrato, os identificadores das unidades selecionadas para compor a amostra e
a probabilidade de inclusão de cada unidade na amostra. A função *getdata* então extrai as unidades amostradas dos dados
populacionais.

A função *strata* fornece as probabilidades de inclusão para as unidades amostrais, mas não os pesos.

Podemos calcular os pesos de amostragem tomando o recíproco das probabilidades de inclusão. Ao calcular pesos para
uma amostra aleatória estratificada, sempre verifique se os pesos somam os tamanhos da população do estrato. Se eles
não somam os tamanhos populacionais do estrato, então, cometemos um erro em algum lugar nos cálculos de peso.

* Calculando os pesos amostras.

Verificamos primeiro se nenhuma probabilidade é zero.

```{r echo=FALSE, message=FALSE,warning=FALSE}
sum(strsample2$Prob<=0)
strsample2$sampwt<-1/strsample2$Prob
```

Agora, verificamos se os pesos amostrais somam os tamanhos populacionais para cada estrato.

```{r echo=FALSE, message=FALSE,warning=FALSE}

tapply(strsample2$sampwt,strsample2$Unidade,sum)
```

**4.7 Calculando Estatísticas de uma Amostra Aleatória Estratificada**

A função *svydesign* do pacote de pesquisa pode ser usada para inserir
as informações da amostra aleatória estratificada, e as funções *svymean* e *svytotal* calcularão médias e totais estimados de
uma amostra aleatória estratificada.

O conjunto de dados agstrat é uma amostra aleatória estratificada retirada dos dados populacionais agpop com alocação
proporcional. Primeiro, vamos olhar para os dados. 

```{r echo=FALSE, message=FALSE,warning=FALSE}
library(magrittr)
library(dplyr)
str(dados4)
names(dados4)
nrow(dados4)
unique(dados4$Unidade)
table(dados4$Unidade)
```

O gráfico abaixo apresenta um boxplot para a variável *unidade*.

```{r echo=FALSE, message=FALSE,warning=FALSE}
boxplot(Tempoint ~ Unidade, xlab = "Unidade", ylab = "Tempo de internação", data = dados4)
```

Podemos observar que a unidade 2 (Bancários) possui a maior mediana e a menor variabilidade, enquanto a unidade 1 (Mangabeira) e 3 (Valentina) possuem a mesma mediana, porém a unidade Valentina posui uma maior variabilidade.

**4.8 Calculando as estimativas da amostra aleatória estratificada**

Primeiro, configuramos as informações para o desing da pesquisa.


```{r echo=FALSE, message=FALSE,warning=FALSE}
popsize_recode <- c('MG' = 42, 'BC' = 103, 'VA' = 55)
dados4$popsize <- popsize_recode[dados4$Unidade]
table(dados4$popsize) #Verifica o número de variáveis
```

Informações de projeto de entrada para *dados4* dstr

```{r echo=FALSE, message=FALSE,warning=FALSE}
dstr <- svydesign(id = ~1, strata = ~Unidade, weigts = ~strwt, fpc = ~popsize,data = dados4)

dstr
```

Todo o trabalho de especificação das informaçõs do projeto é feito na função *svydesing*; depois de definir o projeto lá, as funções *svymean* e *svytotal* são usados exatamente como fizemos para Amostra Aleatória Simples (SRS).

* Cáculo da média

```{r echo=FALSE, message=FALSE,warning=FALSE}
smean <- svymean(~Tempoint, dstr)
smean
```
Portanto, obtemos uma média de 15 dias de tempo de interanação.

* Cálculo do intervalo de confiança

```{r echo=FALSE, message=FALSE,warning=FALSE}
confint(smean, level=.95, df=degf(dstr))
```

* Cálculos do total, SE e CI

```{r echo=FALSE, message=FALSE,warning=FALSE}
stotal<-svytotal(~Tempoint, dstr)
stotal
```

* Mostrando os graus de liberdade para o projeto

```{r echo=FALSE, message=FALSE,warning=FALSE}
degf(dstr)
```

* Calcula o intervalo de confiança usando os graus de liberdade

```{r echo=FALSE, message=FALSE,warning=FALSE}
confint(stotal, level=.95,df= degf(dstr))
```


```{r echo=FALSE, message=FALSE,warning=FALSE}
t.test(dados4$Tempoint)
```

Se a amostra tiver poucas observações, precisamos especificar os graus de liberdade e usar a distribuição t para calcular os intervalos de confiança.

Portanto, pelo IC, a verdadeira média está localizada entre 14 e 16 dias de internação.

* Cálculo da média e da variância de estratos

A função *svyby* calculará estatísticas e seus erros padrão para subgrupos de dados. Aqui ele foi usado para calcular as médias e totais do estrato.


```{r echo=FALSE, message=FALSE,warning=FALSE}
svyby(~Tempoint, by=~Unidade, dstr, svymean, keep.var = TRUE)
```

Portanto, temos as médias do tempo de internação de:

15 dias para a unidade de Mangabeira, 15 dias para a unidade dos Bancários e de 16 dias para a unidade de Valentina.

* Cálculo do total e SE

```{r echo=FALSE, message=FALSE,warning=FALSE}
svyby(~Tempoint, ~Unidade, dstr, svytotal, keep.var = TRUE)
```

Portanto, obtemos os totais de tempo de internações para cada unidade.

* Usando a função tapply

Podemos calcular as estatísticas resumidas diretamente para cada estrato usando a *função tapply* e, em seguida, usar as fórmulas do SDA para calcular os erros padrão para cada média ou total estimado do estrato.

* Calculando a média dentro de cada Unidade

```{r echo=FALSE, message=FALSE,warning=FALSE}
strmean<-tapply(dados4$Tempoint,dados4$Unidade,mean)
strmean
```

* Cálculo da variância dentro de cada Unidade

```{r echo=FALSE, message=FALSE,warning=FALSE}
strvar <- tapply(dados4$Tempoint, dados4$Unidade, var)
strvar
```

* Verificando os erros padrão pela fórmula direta

```{r echo=FALSE, message=FALSE,warning=FALSE}
sampsize <- c(42,103,55)
strse <- sqrt((1-sampsize/popsize)*strvar/sampsize) #mesmos erros padrão de svyby strse
strse
```

**4.9 Estimando proporções de uma Amostra Aleatória Estratificada**

Uma proporção é um caso especial de média de uma variável que assume os valores 1 e 0.

```{r echo=FALSE, message=FALSE,warning=FALSE}
max(dados4$Tempoint)
```

* Criando a variavel lt30d

```{r echo=FALSE, message=FALSE,warning=FALSE}
dados4$lt30d <- rep(0,nrow(dados4))
dados4$lt30d[dados4$Tempoint<30] <- 1
```


Execute novamente o svydesing porque 
o conjunto de dados agora tem uma
nova variável

```{r echo=FALSE, message=FALSE,warning=FALSE}
dstr <- svydesign(id = ~1, strata= ~Unidade, fpc = ~popsize, weigts = ~strwt, data = dados4 )
```

* Calcula proporção, SE e intervalo de confiança 


```{r echo=FALSE, message=FALSE,warning=FALSE}
smeanp <- svymean(~lt30d,dstr)
smeanp
```

* Cálculo do intervalo de confiança

```{r echo=FALSE, message=FALSE,warning=FALSE}
confint(smeanp, level = .95, df=degf(dstr))
```

* Cálculo total, SE e CI

```{r echo=FALSE, message=FALSE,warning=FALSE}
stotalp <- svytotal(~lt30d,dstr)
stotalp
```

**Conclusão**

Através das análises observadas, podemos concluir que a seleção da amostra através do metodo da amostra estratificada, conseguimos  obter estatísticas que mais se aproximam dos reais paraâmetros da nossa população. 


**Referência**

LU, Yan; LOHR, Sharon L.. Using R Software with Sampling: design and analysis. 3. ed. New York: Crc Press, 2022. 205 p.
